臺灣臺中地方法院刑事判決
111年度金訴字第139號
公  訴  人  臺灣臺中地方檢察署檢察官
被      告  張家偉


選任辯護人  廖健智律師
上列被告因詐欺等案件，經檢察官提起公訴（109年度偵字第165
27號、第34387號、110年度偵字第1251號、第16145號），嗣被
告就被訴事實為有罪之陳述，經告以簡式審判程序之旨，並聽取
當事人意見後，本院合議庭裁定由受命法官獨任進行簡式審判程
序，判決如下：
    主    文
張家偉犯如附表三編號1至3所示之罪，各處如附表三編號1至3示
之刑。應執行有期徒刑捌月。緩刑貳年。
扣案如附表二編號2、3所示之物均沒收。
    犯罪事實
一、張家偉於民國109年5月15日凌晨，受微信暱稱「順」之詐欺
    集團成員之招募後，基於參與犯罪組織之犯意，加入微信暱
    稱「財」、「順」、「海森堡」、「大罐結冰水」等成年人
    所屬3人以上，以實施詐術為手段，具有持續性及牟利性之
    有結構性組織之詐欺集團，負責擔任取款車手，張家偉以附
    表二編號3所示之手機作為連絡工具，並使用微信暱稱「賀
    」與其他成員連絡，復提供其申辦之國泰世華商業銀行（下
    稱國泰世華銀行）000-000000000000號帳戶（下稱系爭帳戶
    ）之帳號、網路銀行帳號及密碼給「財」，作為收取詐欺被
    害人款項之用，並受「海森堡」之指揮取款。嗣張家偉即與
    該詐欺集團共同意圖為自己不法之所有，基於詐欺取財及一
    般洗錢之犯意聯絡（洗錢僅有附表一編號1部分），由該詐
    欺集團之不詳成員，對附表一所示之被害人，以附表一所示
    之方式施以詐術，致其等陷於錯誤，匯款至系爭帳戶（詳見
    附表一所示），張家偉再依該詐欺集團之指示，於附表一編
    號1所示之時地，提領高詩閔匯入之15萬5000元，並在臺中
    市○區○○路000號之肯德基速食店交給「海森堡」，以此方式
    製造金流斷點，隱匿上開詐欺取財犯罪所得之去向。此後「
    海森堡」又指示張家偉提領黃湘雅、李少青匯入之款項，但
    張家偉感到後悔，遂表示拒絕，欲脫離詐欺集團，因而與「
    海森堡」發生爭執，張家偉趁隙連絡不知情之王仲君、洪維
    彤（上2人業經檢察官為不起訴處分）駕駛車牌號碼000-000
    0號自用小客車前來搭載其離開現場，「海森堡」在後追逐
    ，張家偉等人擺脫後，沿途再搭載盧泓辰（原名盧尚億，業
    經檢察官為不起訴處分)，前往彰化縣○○鄉○○路000號之大潤
    發員林店地下1樓停車場，與友人林家閎（業經檢察官為不
    起訴處分）駕駛之車牌號碼000-0000號自用小客車會合，張
    家偉、王仲君、洪維彤及盧泓辰改搭乘車牌號碼000-0000號
    自用小客車，與林家閎一同前往位於彰化縣○○市○○路0段000
    號之國泰世華銀行員林分行，由張家偉於同日13時9分許，
    臨櫃提領黃湘雅、李少青匯入合計29萬元之款項，以免詐欺
    集團使用系爭帳戶之網路銀行功能將款項轉走。嗣因民眾報
    稱臺中市○區○○路000號國泰世華銀行處疑似有妨害自由案件
    ，經警方追查後，於109年5月15日14時14分許，在大潤發員
    林店地下1樓停車場盤查車牌號碼000-0000號自用小客車而
    查獲張家偉，並自張家偉身上扣得如附表二所示之物。
二、案經高詩閔訴由嘉義市政府警察局第一分局報告臺灣嘉義地
    方檢察署陳請臺灣高等檢察署檢察長令轉臺灣臺中地方檢察
    署（下稱臺中地檢署）檢察官、臺北市政府警察局信義分局
    報告臺灣臺北地方檢察署令轉臺中地檢署檢察官、李少青訴
    由新北市政府警察局中和分局報告臺中地檢署檢察官，暨臺
    中市政府警察局第二分局報告臺中地檢署檢察官偵查起訴。
    理    由
一、證據能力之說明：
（一）本件被告張家偉所犯並非死刑、無期徒刑或最輕本刑有期
      徒刑3年以上之罪，亦非高等法院管轄第一審案件，且於
      準備程序進行中，被告先就被訴事實為有罪之陳述，經告
      知被告簡式審判程序之旨，並聽取檢察官、被告之意見後
      ，本院合議庭裁定進行簡式審判程序，是本件之證據調查
      ，依刑事訴訟法第273條之2及第159條第2項規定，不受同
      法第159條第1項、第161條之2、第161條之3、第163條之1
      及第164條至第170條規定之限制。
（二）惟按組織犯罪防制條例第12條中段規定：「訊問證人之筆
      錄，以在檢察官或法官面前作成，並經踐行刑事訴訟法所
      定訊問證人之程序者為限，始得採為證據。」此為刑事訴
      訟關於證據能力之特別規定，較諸刑事訴訟法證據章有關
      傳聞法則之規定嚴謹，且組織犯罪防制條例迭經修正，均
      未修正上開規定，自應優先適用。是在違反組織犯罪防制
      條例案件，證人於警詢時之陳述，即絕對不具證據能力，
      無刑事訴訟法第159條之2、第159條之3及第159條之5等規
      定之適用，自不得採為判決基礎（最高法院109年度台上
      字第478號判決參照）。準此，本判決就各證人於警詢中
      所為之陳述，即不將之採為認定被告涉犯組織犯罪防制條
      例罪名之證據，併此敘明。
二、上開犯罪事實，業據被告於警詢、偵查、本院準備程序及審
    理時坦承不諱，核與證人即告訴人高詩閔、李少青、被害人
    黃湘雅、證人盧泓辰、王仲君、洪維彤、林家閎於警詢、偵
    查中之證述情節大致相符，並有附表一證據欄所示之書證、
    109年5月16日員警偵查報告書、臺中市政府警察局第二分局
    受搜索同意書4份、搜索扣押筆錄及扣押物品目錄表、被害
    人帳戶明細及車手提領時間一覽表、被告持用手機通聯記錄
    、微信暱稱「賀」帳號、微信5人群組帳號（財、順、海森
    堡、賀、大罐結冰水)、被告與「財」、「順」間之微信對
    話紀錄、扣案之系爭帳戶存摺封面及內頁、金融卡正反面、
    手機、贓款現金29萬元照片、其他扣案物照片、現場查獲照
    片、車輛詳細資料報表(APZ-7502號自小客車)、扣押物品清
    單、臺灣臺中地方檢察署贓證物款收據、贓證物品照片、11
    1年7月19日員警職務報告書附卷可稽（見偵16527號卷第57
    至60、109至117、119至131、167、211至255、375至376、3
    85至387、389至397頁，本院卷第139至140頁），復有附表
    二所示之物扣案為證，足認被告之自白與事實相符，堪以採
    信。綜上所述，本案事證明確，被告犯行洵堪認定，應依法
    論科。
三、論罪及刑之減輕事由：
（一）查被告加入之微信暱稱「財」、「順」、「海森堡」、「
      大罐結冰水」等人所屬之詐欺集團，係由不詳成員撥打電
      話予各被害人，誘騙被害人匯款至人頭帳戶後，被告再依
      「海森堡」之指示前去提領詐欺贓款，轉交給「海森堡」
      ，並約定被告可從中獲取報酬，顯見該詐欺集團內部有分
      工結構，屬3人以上以實施詐術為手段所組成具有持續性
      及牟利性之有結構性組織，而為組織犯罪防制條例第2條
      第1項所稱之犯罪組織無疑。
（二）按「本法所稱洗錢，指下列行為：一、意圖掩飾或隱匿特
      定犯罪所得來源，或使他人逃避刑事追訴，而移轉或變更
      特定犯罪所得。二、掩飾或隱匿特定犯罪所得之本質、來
      源、去向、所在、所有權、處分權或其他權益者。三、收
      受、持有或使用他人之特定犯罪所得。」為洗錢防制法第
      2條所明定。倘行為人意圖掩飾或隱匿特定犯罪所得來源
      ，而將特定犯罪所得直接消費處分，甚或交予其他共同正
      犯，或由共同正犯以虛假交易外觀掩飾不法金流移動，尚
      非單純犯罪後處分贓物之行為，亦應構成第2條第1或2款
      之洗錢行為（最高法院109年度台上字第5077號判決參照
      ）。查被告於告訴人高詩閔受騙而匯款至系爭帳戶後，依
      「海森堡」指示前往自動櫃員機提領款項，並將款項上繳
      「海森堡」，此舉顯在製造金流斷點，使偵查機關難以追
      查帳戶金流，藉以隱匿詐欺犯罪所得之去向，核其所為已
      構成洗錢防制法第14條第1項之一般洗錢罪。
（三）是核被告所為：
　 1、就加入詐欺集團部分，係犯組織犯罪防制條例第3條第l項
      後段之參與犯罪組織罪。
　 2、就附表一編號1所為，係犯刑法第339條之4第1項第2款之
      三人以上共同詐欺取財罪，及洗錢防制法第14條第1項之
      一般洗錢罪
　 3、就附表一編號2、3所為，均係犯刑法第339條之4第1項第2
      款之三人以上共同詐欺取財罪。
（四）被告加入詐欺集團，知悉所從事之行為係整體詐騙行為分
      工之一環，其縱未親自參與詐騙工作，亦未必知悉其他共
      犯詐欺被害人之實際情況及內容，然其係為達成不法所有
      之詐欺取財犯罪目的，分工參與詐騙集團取得被害人財物
      全部犯罪計劃之一部分行為，堪認其係在合同意思範圍內
      ，分擔犯罪行為之一部，並相互利用他人之行為，以達犯
      罪之目的，應就詐欺集團成員實行之行為共同負責，是被
      告與其他詐欺集團成員間，就本案所為各次加重詐欺取財
      及洗錢犯行有犯意聯絡及行為分擔，為共同正犯。
（五）刑罰責任之評價與法益之維護息息相關，倘對同一法益侵
      害為雙重之評價，即為過度評價；若對法益之侵害未予評
      價，則為評價不足，均為所禁。加重詐欺罪，係侵害個人
      財產法益之犯罪，其罪數之計算，核與參與犯罪組織罪之
      侵害社會法益有所不同。倘若行為人於參與犯罪組織之繼
      續中，先後為數次加重詐欺之行為，因行為人僅為一參與
      犯罪組織行為，侵害一社會法益，應僅就首次犯行論以參
      與犯罪組織罪及加重詐欺罪之想像競合犯，而其後之犯行
      ，為其參與組織之繼續行為，為避免重複評價，當無從將
      一參與犯罪組織行為割裂再另論一參與犯罪組織罪，而與
      其後所犯加重詐欺罪從一重論處之餘地（最高法院109年
      度台上字第273號、第1158號判決參照）。準此，被告就
      附表一編號1所示之犯行，係以一行為同時觸犯參與犯罪
      組織罪、三人以上共同詐欺取財罪及一般洗錢罪，為想像
      競合犯，應依刑法第55條規定，從一重之三人以上共同詐
      欺取財罪處斷。
（六）刑法之加重詐欺取財罪係侵害個人財產法益之犯罪，其罪
      數計算，依一般社會通念，應以被害人數、被害次數之多
      寡，決定其犯罪之罪數（最高法院110年度台上字第2959
      號判決參照）。是被告所犯上開3次三人以上共同詐欺取
      財罪，犯意各別，行為互殊，應予分論併罰。
（七）刑法第62條前段所定自首減刑，係以對於未發覺之犯罪，
      在有偵查犯罪職權之公務員知悉犯罪事實及犯人之前，向
      職司犯罪偵查之公務員坦承犯行，並接受法院之裁判而言
      。苟職司犯罪偵查之公務員已知悉犯罪事實及犯罪嫌疑人
      後，犯罪嫌疑人始向之坦承犯行者，為自白，而非自首。
      而所謂發覺，不以有偵查犯罪之機關或人員確知其人犯罪
      無誤為必要，僅須有確切之根據得為合理之可疑者，亦屬
      發覺（最高法院111年度台上字第800號判決參照）。經查
      ：
　 1、本件警方係於109年5月15日上午11時許，接獲民眾至所報
      案臺中市○區○○路000號國泰世華銀行疑似有妨害自由情事
      ，經調閱相關路口監視器後，發現確實有相關人等追逐上
      車（車號000-0000），後於109年9月15日14時許，在彰化
      縣○○鄉○○路0段000號B1停車場（彰化員林大潤發賣場）發
      現被告等人，經警詢問被告關於遭妨害自由之情事，被告
      即坦承有為詐欺集團提領詐欺贓款15萬5000元並交予詐欺
      集團等情，有111年7月19日員警職務報告書可憑（見本院
      卷第139至140頁），參以證人即告訴人高詩閔於警詢時證
      稱：伊於109年5月15日16時23分許，接到銀行客服人員來
      電，說系爭帳戶疑似詐欺帳戶，要伊與派出所聯絡，伊與
      文正派出所聯絡後，文正派出所於同日19時3分聯繫伊，
      問伊是否完成報案，後來警方來電告知已抓到車手等語（
      見嘉義警卷第13頁），堪認被告就其所為附表一編號1所
      示之加重詐欺犯行，係在有偵查犯罪職權之公務員發覺前
      ，即向員警坦承犯行，嗣並接受裁判，合於自首要件，爰
      依刑法第62條前段規定減輕其刑。
　 2、本件員警徵得被告等人同意搜索後，發現被告身上有系爭
      帳戶之存摺、提款卡及現金29萬元，遂詢問被告身上之現
      金是否亦為詐欺贓款，被告無法解釋，員警便詢問款項從
      何等帳戶提領，被告表示係從系爭帳戶提領，經員警檢視
      該帳戶係用以詐騙告訴人高詩閔後，仍以兩筆金流20萬元
      及9萬元，正好符好被告持有之29萬元，經員警突破心防
      後，被告始坦承該29萬元亦係詐欺贓款，亦有111年7月19
      日員警職務報告書可憑（見本院卷第139至140頁），堪認
      員警係依被告承認提領15萬5000元詐欺贓款之陳述、系爭
      國泰世華銀行尚有不明款項流入，且金額與被告持有之現
      金相符等事證，合理懷疑被告所持有之29萬元現金亦屬詐
      欺贓款，非在被告主動供述後始查悉，則被告所為之附表
      一編號2、3表所示之加重詐欺犯行，自難認合於自首要件
      。
（八）按刑法第59條規定犯罪之情狀可憫恕者，得酌量減輕其刑
      ，其所謂「犯罪之情狀」，與同法第57條規定科刑時應審
      酌之一切情狀，並非有截然不同之領域，於裁判上酌減其
      刑時，應就犯罪一切情狀（包括第57條所列舉之10款事項
      ），予以全盤考量，審酌其犯罪有無可憫恕之事由（即有
      無特殊之原因與環境，在客觀上足以引起一般同情，以及
      宣告法定低度刑，是否猶嫌過重等等），以為判斷（最高
      法院95年度台上字第6157號判決參照）。又刑法第339條
      之4加重詐欺取財罪之法定刑度為「1年以上7年以下有期
      徒刑，得併科1百萬元以下罰金」，然同為犯加重詐欺取
      財犯行之人，其原因、動機不一，犯罪情節未必盡同，其
      行為所造成危害程度，自屬有異，法律科處此類犯罪，所
      設之法定最低本刑卻同為「1年以上有期徒刑」，不可謂
      不重，於此情形，倘依其情狀處以適當徒刑，即足以懲儆
      ，並可達防衛社會之目的者，自非不可依客觀之犯行與主
      觀之惡性二者加以考量其情狀，是否有可憫恕之處，適用
      刑法第59條之規定酌量減輕其刑，期使個案裁判之量刑，
      能斟酌至當，符合比例原則。查被告年紀甚輕，雖參加詐
      欺集團擔任提款車手之工作，但非詐欺集團首腦或重要成
      員，而被告犯後坦承犯行，並主動提領被害人黃湘雅告訴
      人李少青匯入之20萬元、9萬元款項，以免遭詐欺集團轉
      走，且本院業以111年度聲字第1118號、第1169號裁定將
      上開款項發還告訴人李少青、被害人黃湘雅，堪認被告業
      已盡力彌補其犯行所生之損害，顯見悔意，對社會治安之
      危害未達罪無可赦之嚴重程度，縱就其所犯之附表一編號
      2、3所示之犯行，均處以最低法定刑度有期徒刑1年，仍
      嫌過苛，在客觀上足以引起一般人之同情，爰均依刑法第
      59條規定酌減其刑，以求罰當其罪，俾免失之嚴苛。
（九）按犯組織犯罪防制條例第3條之罪自首，並自動解散或脫
      離其所屬之犯罪組織者，減輕或免除其刑；偵查及審判中
      均自白者，減輕其刑，組織犯罪防制條例第8條第1項定有
      明文。又按犯洗錢防制法第14條之一般洗錢罪、第15條之
      特殊洗錢罪，在偵查或審判中自白者，減輕其刑，洗錢防
      制法第16條第2項亦定有明文。查被告於109年5月15日為
      警盤查時，在員警發覺前，即向員警坦承有參與犯罪組織
      之犯行，且其斯時業已自動脫離犯罪組織，未再從事詐欺
      工作，合於組織犯罪防制條例第8條第1項前段之減刑要件
      。又被告於偵查及審判中，就其加入詐欺集團擔任提款車
      手之參與犯罪組織犯行，及自系爭帳戶將告訴人高詩閔遭
      詐騙而匯入之款項提領後，上繳詐欺集團，藉以隱匿詐欺
      犯罪所得去向之一般洗錢犯行，均自白不諱，合於組織犯
      罪防制條例第8條第1項後段、洗錢防制法第16條第2項之
      減刑要件。惟被告所犯之參與犯罪組織罪、一般洗錢罪，
      係想像競合犯之輕罪，已從一重之三人以上共同詐欺取財
      罪處斷，參照最高法院大法庭108年度台上大字第3563號
      裁定意旨，尚無從逕依上開規定減免其刑，惟本院於量刑
      時，仍併予審酌上開減刑事由，附此敘明。
四、爰以行為人之責任為基礎，審酌：（一）被告年紀尚輕，不
    思依循正途獲取穩定經濟收入，竟貪圖不法錢財，參加詐欺
    集團擔任提款車手，價值觀念顯有偏差，所為殊值非難，惟
    各被害人遭詐取之財物價值尚非甚鉅，且被告係居於聽命附
    從之地位，並非幕後主導犯罪之人，犯罪情節及所生實害未
    至重大；（二）被告目前就讀大學，家中無人需其扶養照顧
    （見本院卷第185頁）之智識程度及生活狀況；（三）被告
    犯後坦承參與犯罪組織、一般洗錢及加重詐欺取財犯行，業
    與告訴人高詩閔調解成立，與被害人黃湘雅、告訴人李少青
    達成和解，現已賠償告訴人高詩閔15萬5000元，而所提領之
    29萬元款項業經本院裁定發還被害人黃湘雅、告訴人李少青
    ，有本院111年度中司刑移調字第487號調解程序筆錄、同意
    書2份、本院電話紀錄表（見本院卷第107、127至128、133
    、209頁）及本院111年度聲字第1118號、第1169號案件全卷
    可憑等一切情狀，就其所犯各罪分別量處如附表三所示之刑
    ，並定其應執行之刑如主文所示，以示懲儆。又被告所犯之
    加重詐欺取財罪，其法定最重本刑逾有期徒刑5年，無從依
    刑法第41條第1項前段規定易科罰金，但因本院所宣告之刑
    未逾有期徒刑6月，如被告之緩刑宣告日後遭撤銷，被告仍
    得依刑法第41條第3項規定，向檢察官聲請易服社會勞動，
    由檢察官依法裁量是否准許，附此敘明。
五、被告未曾因故意犯罪受有期徒刑以上刑之宣告，有臺灣高等
    法院被告前案紀錄表存卷可參，其因一時失慮，致罹刑典，
    犯後坦承犯行，業與告訴人高詩閔調解成立、另與被害人黃
    湘雅、告訴人李少青達成和解，顯見悔意，經此偵審教訓，
    應知所警惕，信無再犯之虞，且告訴人高詩閔同意不追究被
    告之刑事責任，被害人黃湘雅、告訴人李少青同意發還扣案
    現金後即不追究被告之犯行，並同意法院給予緩刑，有上開
    調解程序筆錄、同意書可查，本院綜核各情，認所宣告之刑
    以暫不執行為適當，爰依刑法第74條第1項第1款規定併予宣
    告緩刑2年，以啟自新。
六、沒收部分：
（一）按「供犯罪所用、犯罪預備之物或犯罪所生之物，屬於犯
      罪行為人者，得沒收之。但有特別規定者，依其規定。」
      刑法第38條第2項定有明文。經查：
　 1、扣案如附表二編號2所示之系爭帳戶金融卡，係被告所有
      ，用以提領告訴人高詩閔匯入之款項，業據被告供承在卷
      （見本院卷第167頁），爰依刑法第38條第2項前段規定宣
      告沒收。
　 2、扣案如附表二編號3所示之手機，係被告所有，用以與詐
      欺集團聯繫本案詐欺犯行，業據其供承在卷（見本院卷第
      168頁），爰依刑法第38條第2項前段規定宣告沒收。
　 3、扣案如附表二編號1所示之系爭帳戶存摺，雖係被告所有
      ，於109年5月15日在國泰世華銀行員林分行臨櫃提領29萬
      元時使用，有存摺內頁可憑（見偵16527號卷第221頁），
      然被告提櫃提款之目的，係為防止款項遭詐欺集團轉走，
      與詐欺集團間已無犯意聯絡，難認係本案犯罪所用之物，
      爰不予宣告沒收。
　 4、其餘在證人盧泓辰處扣得之物，查無證據可認與本案有何
      關連，爰不予宣告沒收。
（二）按「犯罪所得，屬於犯罪行為人者，沒收之。」、「前2
      項之沒收，於全部或一部不能沒收或不宜執行沒收時，追
      徵其價額。」、「犯罪所得已實際合法發還被害人者，不
      予宣告沒收或追徵。」刑法第38條之1第1項前段、第3項
      、第5項分別定有明文。而最高法院往昔採連帶沒收共同
      正犯犯罪所得之相關見解，已不再援用或不再供參考，並
      改採共同正犯間之犯罪所得應就各人實際分受所得部分而
      為沒收（最高法院104年度第13次刑事庭會議決議參照）
      。又刑法第38條之1第5項規定旨在優先保障被害人因犯罪
      所生之求償權，如犯罪所得已實際合法發還被害人，或犯
      罪行為人已自動賠償被害人，而完全填補其損害者，自不
      得再對犯罪所得宣告沒收，以免犯罪行為人遭受雙重剝奪
      （最高法院108年度台上字第4129號判決參照）。經查：
　 1、扣案如附表二編號4所示之現金29萬元，其中20萬元係被
      害人黃湘雅，其餘9萬元係告訴人李少青受詐騙而先後匯
      入系爭帳戶，嗣為被告所提領，並經本院111年度聲字第1
      118號、111年度聲字第1169號裁定發還予被害人黃湘雅、
      告訴人李少青，自毋庸宣告沒收。
　 2、被告所提領告訴人高詩閔受詐騙而匯入之15萬5000元，據
      被告所述，業已全數上繳詐欺集團，且被告於警詢、偵查
      中供稱：伊未因本案而取得報酬，「海森堡」事先有承諾
      要包紅包給伊，但沒說多少錢，事後也沒給伊酬庸等語在
      卷（見嘉義警卷第9頁、偵16527號卷第67、73、412、654
      頁），復查無證據可證被告有取得何等犯罪所得，爰不對
      其宣告沒收追徵犯罪所得。
據上論斷，應依刑事訴訟法第273條之1第1項、第299條第1項前
段，組織犯罪防制條例第3條第1項後段，洗錢防制法第14條第1
項，刑法第11條、第28條、第339條之4第1項第2款、第55條、第
62條前段、第59條、第51條第5款、第38條第2項前段、第74條第
1項第1款，刑法施行法第1條之1第1項，判決如主文。
本案經檢察官張時嘉提起公訴，檢察官王淑月到庭執行職務。
中　　華　　民　　國　　111 　年　　9 　　月　　30　　日
                  刑事第十六庭  法  官  洪瑞隆
以上正本證明與原本無異。
如不服本判決應於收受送達後20日內向本院提出上訴書狀，並應
敘述具體理由；其未敘述上訴之理由者，應於上訴期間屆滿後20
日內向本院補提理由書（均須按他造當事人之人數附繕本）「切
勿逕送上級法院」。
                                書記官  許家齡
中　　華　　民　　國　　111 　年　　9 　　月　　30　　日
附錄論罪科刑法條
【組織犯罪防制條例第3條】
發起、主持、操縱或指揮犯罪組織者，處3年以上10年以下有期
徒刑，得併科新臺幣1億元以下罰金；參與者，處6月以上5年以
下有期徒刑，得併科新臺幣1千萬元以下罰金。但參與情節輕微
者，得減輕或免除其刑。
具公務員或經選舉產生之公職人員之身分，犯前項之罪者，加重
其刑至二分之一。
犯第1項之罪者，應於刑之執行前，令入勞動場所，強制工作，
其期間為3年。
前項之強制工作，準用刑法第90條第2項但書、第3項及第98條第
2項、第3項規定。
以言語、舉動、文字或其他方法，明示或暗示其為犯罪組織之成
員，或與犯罪組織或其成員有關聯，而要求他人為下列行為之一
者，處3年以下有期徒刑，得併科新臺幣3百萬元以下罰金：
一、出售財產、商業組織之出資或股份或放棄經營權。
二、配合辦理都市更新重建之處理程序。
三、購買商品或支付勞務報酬。
四、履行債務或接受債務協商之內容。
前項犯罪組織，不以現存者為必要。
以第5項之行為，使人行無義務之事或妨害其行使權利者，亦同
。
第5項、第7項之未遂犯罰之。
【洗錢防制法第2條】
本法所稱洗錢，指下列行為：
一、意圖掩飾或隱匿特定犯罪所得來源，或使他人逃避刑事追訴
    ，而移轉或變更特定犯罪所得。
二、掩飾或隱匿特定犯罪所得之本質、來源、去向、所在、所有
    權、處分權或其他權益者。
三、收受、持有或使用他人之特定犯罪所得。
【洗錢防制法第14條】
有第2條各款所列洗錢行為者，處7年以下有期徒刑，併科新臺幣
5百萬元以下罰金。
前項之未遂犯罰之。
前2項情形，不得科以超過其特定犯罪所定最重本刑之刑。
【刑法第339條之4】
犯第339條詐欺罪而有下列情形之一者，處1年以上7年以下有期
徒刑，得併科1百萬元以下罰金：
一、冒用政府機關或公務員名義犯之。
二、三人以上共同犯之。
三、以廣播電視、電子通訊、網際網路或其他媒體等傳播工具，
     對公眾散布而犯之。
前項之未遂犯罰之。
【刑法施行法第1條之1】
中華民國94年1月7日刑法修正施行後，刑法分則編所定罰金之貨
幣單位為新臺幣。
94年1月7日刑法修正時，刑法分則編未修正之條文定有罰金者，
自94年1月7日刑法修正施行後，就其所定數額提高為30倍。但72
年6月26日至94年1月7日新增或修正之條文，就其所定數額提高
為3倍。

附表一
編號 被害人 詐欺方式 匯款時間及金額（新臺幣） 提款時間、地點及金額（新臺幣） 證據 1 高詩閔 (告訴) 詐欺集團成員於109年4月間透過臉書網站（自稱在香港從事彩券業之「吳鋼海」），結識高詩閔，再透過LINE聯繫高詩閔，佯稱：高詩閔購買之彩券中獎，需繳納境外稅15萬5000元，始能將獎金匯回臺灣云云，高詩閔因而陷於錯誤，依詐欺集團成員之指示匯款。 109年5月15日10時37分、38分許，匯款10萬元、5萬5000元 109年5月15日11時46分、47分許，在臺中市○區○○路000號國泰世華銀行篤行分行之自動櫃員機，提款10萬元、5萬5000元 ①證人高詩閔於警詢時之證述（嘉義警卷第12至14頁） ②內政部警政署反詐騙諮詢專線紀錄表、臺中市政府警察局第二分局育才派出所受理詐騙帳戶通報警示簡便格式表、受理刑事案件報案三聯單、受理各類案件紀錄表（嘉義警卷第60至62頁、偵16527號卷第487頁） ③高詩閔提出之網路轉帳紀錄、與「Jiao Zhu」間之臉書對話紀錄、暱稱「老吳鋼海」間之LINE對話紀錄（嘉義警卷第15至50頁） ④系爭帳戶之客戶基本資料、對帳單、帳戶交易明細查詢（嘉義警卷第55至59頁） ⑤國泰世華商業銀行存匯作業管理部109年7月14日國世存匯作業字第1090096309號函及函附系爭帳戶客戶基本資料、交易明細查詢、ATM位置對照表、掛失事項申請暨約定書（偵24400號卷第103至115頁） 2 黃湘雅 (未告訴) 詐欺集團成員於109年4月間透過臉書網站（自稱「張志淋」）結識黃湘雅，再透過LINE聯繫黃湘雅，先邀請黃湘雅投資香港彩券，又佯稱：最近資金周轉不靈，需借貸20萬元云云，黃湘雅因而陷於錯誤，依詐欺集團成員之指示匯款。 109年5月15日11時16分許，匯款20萬元 109年5月15日13時9分許，在彰化縣○○市○○路0段000號國泰世華銀行員林分行，臨櫃提款29萬元 ①證人黃湘雅於警詢時之證述（偵16527號卷第576至578頁） ②內政部警政署反詐騙諮詢專線紀錄表、臺南市政府警察局麻豆分局六甲分駐所受理刑事案件報案三聯單、受理各類案件紀錄表、受理詐騙帳戶通報警示簡便格式表、金融機構聯防機制通報單（偵16527號卷第579至582、586、595頁） ③黃湘雅提出之郵政跨行匯款申請書、臺南東門郵局存摺封面（偵16527號卷第590至591頁） ④109年5月15日取款憑證（偵16527號卷第419頁） ⑤系爭帳戶之客戶基本資料、對帳單、帳戶交易明細查詢（嘉義警卷第55至59頁） 3 李少青(告訴)  詐欺集團成員於109年3月間透過臉書網站，自稱為澳門新濠娛樂股份有限公司主管，名為「蔡文震」結識李少青，再透過LINE聯繫李少青，先邀請李少青購買彩券，又佯稱：李少青購買之彩券中獎，為領取獎金，需繳納押金9萬元云云，李少青因而陷於錯誤，依詐欺集團成員之指示匯款。 109年5月15日10時53分許，匯款9萬元 同上 ①證人李少青於警詢時之證述（偵16527號卷第597至601頁） ②內政部警政署反詐騙諮詢專線紀錄表、南投縣政府警察局竹山分局延平派出所受理詐騙帳戶通報警示簡便格式表、金融機構聯防機制通報單（偵16527號卷第605至611、621至625頁） ③李少青提出之合作金庫商業銀行匯款申請書代收入傳票、與暱稱「文震」LINE對話紀錄（偵16527號卷第631、635至637頁） ④109年5月15日取款憑證（偵16527號卷第419頁） ⑤系爭帳戶之客戶基本資料、對帳單、帳戶交易明細查詢（嘉義警卷第55至59頁） 
附表二
編號 扣案物 1 國泰世華商業銀行帳號000000000000號帳戶存摺1本(戶名張家偉) 2 國泰世華商業銀行帳號000000000000號帳戶金融卡1張(戶名張家偉) 3 iPhone手機1支(含SIM卡1張)(IMEI:000000000000000號) 4 現金29萬元 
附表三
編號 犯罪事實 主文（含罪名及宣告刑） 1  如附表一編號1所示（高詩閔）、參與犯罪組織 張家偉犯三人以上共同詐欺取財罪，處有期徒刑陸月。 2  如附表一編號2所示（黃湘雅） 張家偉犯三人以上共同詐欺取財罪，處有期徒刑陸月。 3  如附表一編號3所示（李少青） 張家偉犯三人以上共同詐欺取財罪，處有期徒刑陸月。